---
title: R vs East & nQuery 
subtitle: Utilisation de R comme alternative aux logiciels propriétaires East et nQuery pour le calcul de Sample Size.
author:
  - name: AROCENA Thomas 
    orcid: 0009-0002-7014-220X
abstract: |
  {{< lipsum 1 >}}
brand: brand\_brand.yml
format: 
  html
date: today
date-format: full
execute:
  echo: false
lang: "fr"
---

```{r}
source("R/main.R")
```

Le but est de légitimer l'utilisation de R comme alternative au logiciel propriétaire East et nQuery en faisant une comparaison des différents logiciels et des écarts entre les résultats

# Calcul de Sample Size dans le cas d'un outcome binaire
## Fixed
## GS

# Calcul de Sample Size dans le cas d'un outcome de survie
## Fixed 
### Algorithmes
#### Méthode de Schoenfeld

Le calcul de la taille d'échantillon de Schoenfeld, comme les autres méthodes de log rank se fait sous les hypothèses de loi exponentielles et de proportional hazard qui ne sont pas complètement satisfaisantes dans certain cas mais complètement ancré dans l'analyse de survie en générale.

Prenons $\alpha$ l'erreur de type I et $\beta$ l'erreur de type II. Alors, en notant $e$ le nombre d'evènement nécessaire, la formule (simple) de Schoenfeld donne :

$$
e = 2\times\frac{2(z_{1-\alpha/2} + z_{1 - \beta})^2}{\log(\text{HR})}
$${#eq-schoenfeld}

Où $z_x$ est le [z-score](https://en.wikipedia.org/wiki/Standard_score) de $x$, égale au quantile $(1-x)$ de la distribution normale standard.

#### Lakatos
Chaine de Markov, mouvement brownien.
### Comparaison des résultats
```{r}
combined_res
combined_res_ll
```

## Groupes Sequential Design
### Lan-DeMets spending functions
### Comparaison des résultats
