---
title: R vs East & nQuery 
subtitle: Utilisation de R comme alternative aux logiciels propriétaires East et nQuery pour le calcul de Sample Size.
author:
  - name: AROCENA Thomas 
    orcid: 0009-0002-7014-220X
abstract: |
  {{< lipsum 1 >}}
papersize: a4
format: 
  typst:
    mathfont: Noto Sans Math
keywords:
  - Quarto
  - Typst
  - format
date: today
date-format: full
logo:
  width: 1in
  padding: 0.375in
  location: left-top
brand: brand\_brand.yml
execute:
  echo: true
margin: 
  x: 1.25in
  y: 1.25in
lang: "fr"
---

```{r}
#| label: package_setup
#| echo: false
#| message: false
#| warning: false
library(gt)
library(rpact)
library(tidyverse)
```

## Comparaison I : Sample size pour tester le hazard ratio dans un groupe à 2 bras.

### Méthode de Schoenfeld

Le calcul de la taille d'échantillon de Schoenfeld, comme les autres méthodes de log rank se fait sous les hypothèses de loi exponentielles et de proportional hazard qui ne sont pas complètement satisfaisantes dans certain cas mais complètement ancré dans l'analyse de survie en générale.

Prenons $\alpha$ l'erreur de type I et $\beta$ l'erreur de type II. Alors, en notant $e$ le nombre d'evènement nécessaire, la formule (simple) de Schoenfeld donne :

$$
e = 2\times\frac{2(z_{1-\alpha/2} + z_{1 - \beta})^2}{\log(\text{HR})}
$${#eq-schoenfeld}

Où $z_x$ est le [z-score](https://en.wikipedia.org/wiki/Standard_score) de $x$, égale au quantile $(1-x)$ de la distribution normale standard.


### Paramètres

On va comparer les resultats de Rpact et de East sur l'ensemble de test suivant :

$\alpha \in \{0.01, 0.05, 0.1, 0.20, 0.49\}$

$\text{power} \in \{0.51, 0.8, 0.9, 0.99\}$

$\text{HR} \in \{0.1, 0.5, 0.7, 0.9, 0.99\}$

$\text{Survie à 3 ans} \in \{0.1, 0.3, 0.6, 0.9\}$

```{r}
param_list = list(
  alpha = c(0.01, 0.05, 0.1, 0.20, 0.49),
  power = c(0.51, 0.8, 0.9, 0.99),
  hr = c(0.1, 0.5, 0.7, 0.9, 0.99),
  surv_3y = c(0.1, 0.3, 0.6, 0.9)
)

param_table <- 
  param_list |> 
  expand.grid() |> 
  as_tibble()
```

```{r}
evaluate_relevancy_one <- function(
  alpha,
  power,
  hr,
  surv_3y
){
  if (alpha >= 0.4 || power <= 0.51 || power >= 0.99 || hr >= 0.99){
    relevancy <- "low"
  } else if (alpha >= 0.20 || hr <= 0.1 || hr >= 0.9 || surv_3y >= 0.9){
    relevancy <- "medium"
  } else {
    relevancy <- "high"
  }

  relevancy
}

evaluate_relevancy <- Vectorize(evaluate_relevancy_one)
```


::: {.block fill="luma(200)" inset="8pt" radius="4pt"}
This is a block with gray background and slightly rounded corners.
:::

### Rpact

On utilise la fonction `getSampleSizeSurvival` pour estimer 
le nombre d'évènements et de patients nécessaires.

```{r}
#| label: rpact_getEventsFixed
sample_size_info <- getSampleSizeSurvival(
  alpha = 0.05, # Type I error
  sided = 2, # 2-sided Test
  beta = 0.1, # Type II error
  typeOfComputation = "Schoenfeld",
  hazardRatio = 0.7,
  pi2 = 0.3,
       
  followUpTime = 3,
  accrualTime = c(0, 3)
)

sample_size_info$eventsFixed
sample_size_info$nFixed
```

```{r}
#| label: get_sample_size_wrapper
get_sample_size_wrapper <- function(
  alpha,
  power,
  hr,
  surv_3y,
  error = NA_real_
  ){
  tryCatch({
  # Times are in year NOT months
  sample_size_info <- getSampleSizeSurvival(
    alpha = alpha,
    beta = 1 - power,
    hazardRatio = hr,
    pi2 = 1 - surv_3y,
    eventTime = 3, # 3 years survival
    typeOfComputation = "Schoenfeld",
    sided = 2,
    allocationRatioPlanned = 1,
    dropoutRate1 = 0,
    dropoutRate2 = 0,
    followUpTime = 3, # 3 years of follow-up after accrual
    accrualTime = c(0, 3) # 3 years of accrual
  )

  return(tibble(
    e = ceiling(sample_size_info$eventsFixed),
    n = ceiling(sample_size_info$nFixed)))
  },
  error = function(er){
    return(tibble(e = error, n = error))
  })
}

#get_sample_size_wrapper(0.49,0.51,0.1,0.6)
```

```{r}
p_res <- 
  param_table |> 
  mutate(
    nested_res = pmap(param_table,get_sample_size_wrapper)
    ) |> 
  unnest(nested_res)

#head(p_res) |> gt()
#write_csv(p_res, "results/rpact_grid.csv")
#write_csv2(p_res, "results/rpact_grid.csv")
```


### East

```{r}
# As East has problems running the 400 inputs consecutively
# I ran 4*100 by spliting by power value 
east_res_dirty <- bind_rows(
  read_csv("results/east_pwr051.csv"),
  read_csv("results/east_pwr08.csv"),
  read_csv("results/east_pwr09.csv"),
  read_csv("results/east_pwr099.csv")
)

# Keep only needed input/output
# and add the survival rate at 3 years that is
# missing in East output
east_res <- east_res_dirty |> 
  select(
    alpha = "Specified α",
    power = "Power",
    hr = "Hazard Ratio (Alt.)",
    e = "Maximum Events",
    n = "Sample Size"
  ) |> 
    arrange(alpha, power, hr, n) |> 
    mutate(surv_3y = rep(c(0.1, 0.3, 0.6, 0.9), n()/4)) |> 
    mutate(power = signif(power, 1))
```

### nQuery

```{r}
nquery_res_dirty <- read.csv2("results/nquery_grid.csv", dec = ",")

nquery_res_less_dirty <- data.frame(t(nquery_res_dirty[-1]))
colnames(nquery_res_less_dirty) <- nquery_res_dirty[,1] 

nquery_res <- 
  nquery_res_less_dirty |> 
  tibble() |> 
  select(
    alpha = "Test Significance Level, ??",
    power = "Power (%)?",
    hr = "Hazard Ratio, h=??/???",
    lambda1 = "Group 1 Exponential Parameter, ???",
    e = "Total Number of Events Required, E?",
    n = "Sample Size per Group, n?"
  ) |> 
    mutate(
      across(
        c(alpha, power, hr, lambda1),
        \(x){parse_number(x, locale = locale(decimal_mark = ","))}
      ),
      lambda1 = signif(lambda1, 1),
      surv_3y = case_when(
        lambda1 == 0.80 ~ 0.1,
        lambda1 == 0.40 ~ 0.3,
        lambda1 == 0.20 ~ 0.6,
        lambda1 == 0.04 ~ 0.9,
        .default = NA_real_
      ),
      across(c(e, n), as.numeric),
      power = power/100,
      n = 2*n # introduce an error cause all n will be even.
    ) |> 
    select(- lambda1)
```

### rpact vs East

```{r}
combined_res <-
  p_res |> 
  inner_join(
    east_res,
    by = join_by(alpha, power, hr,surv_3y),
    suffix = c("_rpact", "_east")
    ) |> 
  mutate(
    e_ratio = e_rpact/e_east,
    n_ratio = n_rpact/n_east
  )
```

```{r}
combined_res <- 
  combined_res |> 
    mutate(relevancy = evaluate_relevancy(alpha, power, hr, surv_3y)) |> 
    mutate(relevancy = fct_relevel(relevancy,c("low", "medium", "high")))
```

```{r}
ggplot(combined_res) + 
  aes(x = n_rpact, y = n_east, color = n_ratio) +
  geom_point() +
  geom_abline() +
  facet_wrap(~relevancy, scales = "free") +
  labs(title = "Rpact/East comparaison according to relevancy")
```

```{r}
n_ratio_by_relevancy <-
  combined_res |>
  group_by(relevancy) |>
  summarize(
    min_n_ratio = min(n_ratio),
    q1_n_ratio = quantile(n_ratio, 0.25),
    mean_n_ratio = mean(n_ratio),
    med_n_ratio = median(n_ratio),
    q3_n_ratio = quantile(n_ratio, 0.75),
    max_n_ratio = max(n_ratio)
    )
```

```{r}
e_ratio_by_relevancy <-
  combined_res |>
  group_by(relevancy) |>
  summarize(
    min_e_ratio = min(e_ratio),
    q1_e_ratio = quantile(e_ratio, 0.25),
    mean_e_ratio = mean(e_ratio),
    med_e_ratio = median(e_ratio),
    q3_e_ratio = quantile(e_ratio, 0.75),
    max_e_ratio = max(e_ratio)
    )
```

```{r}
gt(n_ratio_by_relevancy)
gt(e_ratio_by_relevancy)
```

### rpact vs nQuery

```{r}
combined_res_2 <-
  p_res |> 
  inner_join(
    nquery_res,
    by = join_by(alpha, power, hr,surv_3y),
    suffix = c("_rpact", "_nquery")
    ) |>
  mutate(
    e_ratio = e_rpact/e_nquery,
    n_ratio = n_rpact/n_nquery
  )
```

```{r}
combined_res_2 <- 
  combined_res_2 |> 
    mutate(relevancy = evaluate_relevancy(alpha, power, hr, surv_3y)) |> 
    mutate(relevancy = fct_relevel(relevancy,c("low", "medium", "high")))
```

```{r}
ggplot(combined_res_2) + 
  aes(x = n_rpact, y = n_nquery, color = n_ratio) +
  geom_point() +
  geom_abline() +
  facet_wrap(~relevancy, scales = "free") +
  labs(title = "Rpact/nQuery comparaison according to relevancy")
```

```{r}
n_ratio_by_relevancy_2 <-
  combined_res_2 |>
  group_by(relevancy) |>
  summarize(
    min_n_ratio = min(n_ratio),
    q1_n_ratio = quantile(n_ratio, 0.25),
    mean_n_ratio = mean(n_ratio),
    med_n_ratio = median(n_ratio),
    q3_n_ratio = quantile(n_ratio, 0.75),
    max_n_ratio = max(n_ratio)
    )
```

```{r}
e_ratio_by_relevancy_2 <-
  combined_res_2 |>
  group_by(relevancy) |>
  summarize(
    min_e_ratio = min(e_ratio),
    q1_e_ratio = quantile(e_ratio, 0.25),
    mean_e_ratio = mean(e_ratio),
    med_e_ratio = median(e_ratio),
    q3_e_ratio = quantile(e_ratio, 0.75),
    max_e_ratio = max(e_ratio)
    )
```

```{r}
gt(n_ratio_by_relevancy_2)
gt(e_ratio_by_relevancy_2)
```






